【裁判字號】    92,上訴,1200
【裁判日期】    920730
【裁判案由】    廢棄物清理法
【裁判全文】
臺灣高等法院臺中分院刑事判決          民國九十二年度上訴字第一二○○號
    上  訴  人
    即  被  告  甲○○
    選任辯護人  林春祥
右上訴人因違反廢棄物清理法案件，不服臺灣臺中地方法院中華民國九十二年四月十
六日第一審判決（民國九十一年度訴字第二一一四號，起訴案號：臺灣臺中地方法院
檢察署民國九十一年度偵字第二六八四號），提起上訴，本院判決如左：
    主  文
原判決關於甲○○部分撤銷。
甲○○連續未依廢棄物清除、處理許可文件內容貯存、清除廢棄物，處有期徒刑壹年
肆月。
    事  實
一、甲○○係設於台中市西屯區福上巷龍欣二弄十一號一樓鶴富環保工程有限公司（
    下稱鶴富公司）負責人，其明知鶴富公司經台中市政府許可清除一般廢棄物及一
    般事業廢棄物之範圍，僅限於營建或拆除工地內逕行分類建築廢棄物，不可於未
    核准之中間轉運站或貯存場從事分類，即不得於營建或拆除工地以外之場所從事
    一般廢棄物及建築廢棄物之放置、分類、收集、轉運等作業，且其前於民國（下
    同）八十八年間曾經因利用坐落在台中市○○區○○段第四、四之一、四之五、
    四之六地號等四筆土地（下稱系爭土地），為廢棄物之貯存、清除，而涉嫌違反
    廢棄物清理法，經臺灣臺中地方法院於八十九年十二月十一日以八十九年度訴字
    第二五一七號判處有期徒刑一年四月，緩刑四年，並經本院於九十年四月六日以
    九十年上訴字第二五七號駁回其上訴，現在最高法院審理中。詎甲○○仍不知悔
    改，復另行起意，以概括之犯意，於九十一年二月一日仍利用前揭土地，供自己
    或他人駕駛之大貨車載運一般或建築廢棄物至該地放置，除供自己傾倒外，對他
    人所駕駛之大貨車則每傾倒一台大貨車之廢棄物收取新台幣（下同）一千五百元
    之費用，而未依廢棄物清除、處理許可文件內容貯存、清除廢棄物，擅自在該處
    從事一般廢棄物及建築廢棄物之貯存（放置、分類）及清除（收集、轉運）。陳
    嘉雄係大貨車司機，於九十一年二月一日，駕駛車牌號碼七Ｕ－八二九號大貨車
    ，自臺中縣烏日鄉九德村附近之拆除建築工地，將拆除後之建築、裝璜等建築廢
    棄物裝載為一台車後，以每一台車一千五百元之代價，載至甲○○所經營之前開
    土地傾倒；巫博南亦於九十一年二月一日，以每一台車五百元之代價，受甲○○
    之委託，自台中市○○路附近之建築工地，載運拆除後之建築、裝璜等廢棄物至
    前開土地內傾倒，嗣於同日十七時許，陳嘉雄、巫博南各自載運廢棄物，傾倒在
    甲○○之前開土地後，正欲離去時，為環保署督察大隊環保警察隊第二中隊當場
    查獲。
二、案經台中市警察局第三分局報請台灣台中地方法院檢察署檢察官偵查起訴。
    理  由
一、訊據上訴人即被告甲○○否認上揭犯行，辯稱：被告當時並不在現場，也沒有在
    前開土地上為貯存、清除行為，如相片所示之物，是八十九年六月二十三日被查
    獲時未載走留下來的云云，其辯護人則辯以：被告前案雖於八十九年六月廿三日
    被查獲，惟因土地租期尚未屆滿，被告其後連續供人倒廢棄物至九十一年二月一
    日租期屆滿被查獲，顯係基於概括犯意，為連續犯，應為前案起訴效力所及等語
    。經查：
（一）鶴富公司經台中市政府許可清除一般廢棄物及一般事業廢棄物之範圍，僅限於
      營建或拆除工地內逕行分類建築廢棄物，不可於未核准之中間轉運站或貯存場
      從事分類，即不得於營建或拆除工地以外之場所從事一般廢棄物及建築廢棄物
      之放置、分類、收集、轉運等作業等情，有該公司之台中市政府營利事業登記
      證（證號00000000－00）、台中市政府廢棄物清除許可證（九０中
      市廢清字第０四九－二號）及經濟部公司執照各一紙在卷可按。
（二）同案被告陳嘉雄於右揭時地，將拆除後之建築、裝璜等建築廢棄物裝載為一台
      車後，以每一台車一千五百元之代價，載至被告甲○○所經營之前開土地傾倒
      及同案被告巫博南於右揭時地，以每一台車五百元之代價，受被告甲○○之委
      託，載運拆除後之建築、裝璜等廢棄物至前開土地傾倒等情，已據其等二人於
      警訊、偵查及原審審理時供承在卷，核與被告甲○○於偵查中所自承：巫、陳
      二人各載了一車來倒在台中市○○區○○段第四之一、四之五土地上等情相符
      ，又同案被告陳嘉雄、巫博南於傾倒前揭廢棄物後，被證人沈旻享、林金和（
      環保署督察大隊環保警察隊第二中隊隊員）查獲，亦據證人沈旻享、林金和於
      偵查中證述明確（見九十一年偵字第二六八四號偵查卷第七十二、七十三頁）
      ，而被告其後經通知到場，確認無訛，並拍照存證，且在台中市環境保護局環
      境稽查工作紀錄上簽名，亦有該局稽查工作紀錄表可稽（見同上偵查卷第二十
      六頁），此外，並有傾倒廢棄物之現場相片十二張、內政部警政署環保警察隊
      第二中隊查扣物品明細清單（即大自貨車及挖土機）一紙、保管條三份，另外
      依前揭相片及稽查工作紀錄表所示同案被告陳嘉雄、巫博南所載運者確為土石
      、磚塊、木板、紙張及塑膠等物，亦核與陳嘉雄、巫博南所自承係載拆除後之
      建築、裝璜等廢棄物相符，再參以陳嘉雄、巫博南與被告甲○○間，並無何仇
      隙及利益衝突，其等二人猶為前揭供述，而證人沈旻享、林金和之證述亦核與
      工作紀錄表相符，可徵前揭同案被告陳嘉雄、巫博南之自白及證人沈旻享、林
      金和之證述，均與事實相符，均可採信。則被告辯稱其未在現場，並不影響其
      上開土地有供人非法傾倒廢棄物事實之認定。
（三）本件被告甲○○於八十八年七月間至八十九年六月間止，在上開土地，涉嫌違
      反廢棄物清理法，前經臺灣臺中地方法院於八十九年十二月十一日以八十九年
      度訴字第二五一七號判處有期徒刑一年四月，緩刑四年，並經本院於九十年四
      月六日以九十年上訴字第二五七號駁回其上訴，現上訴最高法院審理中，有前
      揭判決書各一份在卷可按，而被告自稱於犯前案後，已沒有再非法經營，並稱
      場地內之廢棄物是以前堆積沒有運走的等語（原審卷二三頁），被告既堅決否
      認於犯前案後，有再非法為貯存、清除廢棄物之行為，且其前案經本院於九十
      年四月六日為第二審判決後迄九十一年二月一日另犯本案之前十個月期間，環
      保機關亦未再查獲上開土地有供人非法傾倒廢棄物之情形，顯見被告之犯本案
      ，係另行起意，與前案並無連續犯之關係，被告之辯護人謂與前案有連續犯之
      一罪關係，應為前案起訴效力所及云云，非可採取。
（四）綜上所述，本件事證明確，被告犯行堪以認定。
二、按廢棄物清理法所稱廢棄物，分下列二種：一一般廢棄物：由家戶或其他非事業
    所產生之垃圾、糞尿、動物屍體等，足以污染環境衛生之固體或液體廢棄物。二
    事業廢棄物：(一)有害事業廢棄物：由事業所產生具有毒性、危險性，其濃度或數
    量足以影響人體健康或污染環境之廢棄物。(二)一般事業廢棄物：由事業所產生有
    害事業廢棄物以外之廢棄物。該法第二條第一項定有明文。本件同案被告陳嘉雄
    、巫博南載運之土石、磚塊、木板、紙張及塑膠垃圾等物，係自前揭工地所出的
    ，已如前述，係因營建或拆除建築物或其他工程所產生之廢棄物。核屬廢棄物清
    理法第二條第一項第二款第二目所稱之一般事業廢棄物。次按，事業廢棄物之貯
    存，係指事業廢棄物於清除、處理前，放置於特定地點或貯存容器、設施內之行
    為；事業廢棄物之清除，係指事業廢棄物之收集、運輸行為；而此為事業廢棄物
    貯存清除處理方法及設施標準第二條第一款、第二款所明定。是核被告甲○○所
    為，係犯廢棄物清理法第四十六條第一項第四款後段未依廢棄物清除許可文件內
    容貯存、清除廢棄物之罪，其先後數行為，時間緊接，所犯罪名相同，顯係基於
    概括之犯意為之，為連續犯，應依刑法第五十六條之規定以一罪論，並加重其刑
    。原審予被告甲○○論科，固非無見，惟查原審認被告係自其前案經本院判決後
    之九十年四月七日起即又利用上開土地供人非法傾倒廢棄物，直至九十一年二月
    一日被查獲之日止云云，尚有未洽，是被告上訴否認犯罪，雖非可採，然原判決
    既有可議，即應就被告甲○○部分撤銷改判，爰審酌被告甲○○其前已有相同案
    件涉訟中，猶不知悔悟，並考量其犯罪動機、目的及危害環境之程度等一切情狀
    ，量處如主文第二項所示之刑，以示懲儆。又被告於前案經本院在九十年四月六
    日判決後，至九十一年一月三十一日前，並無非法貯存清除廢棄物之行為，已如
    前述，乃公訴人認被告於此段期間仍有違反廢棄物清理法之行為云云，非可採取
    ，此部分被告犯罪不能證明，本應為無罪之諭知，因公訴人認與前開成罪部分有
    連續犯之裁判上一罪關係，故不另為無罪之諭知，併此明。
三、據上論斷，應依刑事訴訟法第三百六十九條第一項前段、第三百六十四條、第二
    百九十九條第一項前段，廢棄物清理法第四十六條第一項第四款後段，刑法第十
    一條前段、第五十六條，判決如主文。
本案經檢察官乙○○到庭執行職務。
中      華      民      國    九十二     年      七       月    三十    日
                                   臺灣高等法院臺中分院刑事第二庭
                                         審判長法  官  羅  禮  政
                                               法  官  吳  重  政
                                               法  官  陳  欣  安
右正本證明與原本無異。
如不服本判決應於收受送達後十日內向本院提出上訴書狀，其未敘述上訴之理由者並
得於提起上訴後十日內向本院補提理由書（均須按他造當事人之人數附繕本）。
                             書記官  紀  美  鈺
中      華      民      國    九十二     年      八       月     一     日
                                                                        Ｆ


司法院資訊處製作；財團法人民間司法改革基金會備份。
